臺灣臺北地方法院民事裁定　　　　　　　 100年度破字第47號
聲　請　人　蔡坤益
上列當事人聲請破產宣告事件，本院裁定如下：
    主  文
聲請駁回。
聲請程序費用由聲請人負擔。
    理  由
一、本聲請意旨略以：聲請人向私人借貸用於週轉之款項，本利
    均無法償還，加上因不諳稅法尚滯欠營所稅及營業稅亦均無
    力繳納，聲請人深恐負債愈陷愈深，惟恐將來大部分債權人
    無法取得公平受償，為此，依破產法第57條、第58條規定檢
    附聲請人財產狀況說明書以及債權人清冊等文件資料，聲請
    宣告破產等語。
二、按破產，對債務人不能清償債務者，宣告之；破產宣告時屬
    於破產人之一切財產，及將來行使之財產請求權，破產宣告
    後，破產終結前，破產人所取得之財產，為破產財團；財團
    費用及財團債務，應先於破產債權，隨時由破產財團清償之
    ，破產法第57條、第82條第1項、第97條分別定有明文。又
    法院就破產之聲請，以職權為必要調查，如債務人確係無財
    產，則破產財團即不能構成，無從依破產程序清理債務，參
    照破產法第148條之旨趣，自應依同法第63條，以裁定駁回
    其聲請（司法院院字第1505號解釋參照）。從而，如構成破
    產財團之債務人財產，明顯不足清償破產法第95條、96條所
    列破產財團費用及財團債務時，依破產法第148 條規定，法
    院於宣告破產後，隨即須同時宣告破產程序終止，此無異徒
    增破產程序及費用之浪費，且無益於債務人及其他債權人，
    參照上開司法院解釋及相關說明，於此情狀，聲請宣告破產
    已無實益，自應適用同法第63條第1 項規定以裁定駁回破產
    宣告之聲請。經查：聲請人固主張其有財產現金90萬元，為
    恐被特定債權人查封執行，該筆現金均自行保管，為證明該
    90萬元，特以電匯方式以聲請人名義匯入代理人黃忠之華南
    銀行忠孝東路分行帳號000-00-000000-0帳戶內暫時保管云
    云，並提出該帳戶存款存摺影本為證，惟：
    (一)本院觀之聲請人提出之匯款資料係在97年7月9日，而聲請
      人前向臺灣板橋地方法院聲請破產，經該法院以98年度破
      更字第6號審理，然該法院依職權函查黃忠律師華南銀行
      忠孝東路分行帳號000-00-000000-0帳戶自97年7月9日迄9
      9年8月11日止之往來明細結果發現，上開帳戶於97年7月9
      日固有一筆以聲請人名義存入之90萬元現金，卻於翌日即
      同年月10日旋即將90萬元領出，之後該帳戶餘額僅有60,4
      94元，且迄至99年8月11日止，上開帳戶餘額亦僅有132,9
      13元，故該法院遂以聲請人陳報其財產尚有90萬元保管於
      黃忠律師帳戶云云，尚難認係屬事實，聲請人並無財產構
      成破產財團，實無宣告破產之實益以及進行破產程序之必
      要而駁回聲請人之聲請，嗣聲請人不服提出抗告，臺灣高
      法院則以98年度破抗字第36號審理，該法院再依職權調閱
      聲請人95年至97年之財產歸戶資料發現，聲請人除95年度
      有利息所得及薪資所得合計423,425元外，即無任何財產
      ，何來現金90萬元保管於黃忠律師帳戶而認原審駁回聲請
      人聲請並無違誤，遂駁回聲請人抗告等情，有臺灣板橋地
      方法院98年度破更字第6號民事裁定及臺灣高法院98年度
      破抗字第36號民事裁定等件影本附卷可參。
    (二)由上開說明可知，本件聲請人所稱所有之積極財產即現金
      90萬元於匯入黃忠律師上述帳戶之翌日即97年7月10 日已
      領出，且該帳戶迄至99年8月11日止僅有餘額13萬餘元，
      而聲請人於95年至97年間除95年尚有利息所得及薪資所得
      合計423, 425元外，其餘並無財產所得。又聲請人依本院
      函請所提出之98年、99年綜合所得稅各類所得資料清單及
      全國財產稅總歸戶財產查詢清單，其上記載聲請人於98年
      、99年並無所得，聲請人現僅有新泰伸科技股份有限公司
      股份6,340元，此互核與本院依職權調閱之聲請人98年、9
      9年財產資料相符，有稅務電子閘門財產所得調件明細表
      可參。則聲請人自96年至99年均無財產所得，又如何能有
      現金90萬元，是故，聲請人所陳其財產尚有現金90萬元云
      云，尚難認係屬事實，則聲請人既無財產可構成破產財團
      ，即無宣告破產之實益，以進行破產程序之必要。
三、又按債務人固於毫無財產可構成破產財團，或其財產不敷清
    償破產財團費用及財團債務，而無從依破產程序清理其債務
    時，始得以無宣告破產之實益，裁定駁回破產宣告之聲請。
    惟參酌破產制度係兼具債權人平等受償及債務人經濟更生之
    功能，倘破產宣告前所積欠的稅捐債權明顯高於破產財團，
    因依稅捐稽徵法第6條第1項規定該等債權應較普通債權優先
    受償，倘予宣告破產，尚須優先支付破產財團費用，則不僅
    優先受償之稅捐債權將減少分配或無從分配，其他債權人更
    無依破產程序受分配之可能，此與現行破產法之破產制度，
    係就債務人全部財產為分配，使全體債權人能獲得平等清償
    之本旨不合，亦應認聲請破產人之聲請宣告破產無實益，而
    駁回其聲請，最高法院98年度第四次民事庭會議決議同其意
    旨，可資參照。查縱認聲請人所稱其尚有財產現金90萬元為
    真正，聲請人負債部分有營利事業所得稅624,998元、營業
    稅1,827,742元、有聲請人提出之債權人清冊、財政部臺灣
    省北區國稅局納稅義務人違章欠稅查復表等件影本可稽，則
    聲請人資產顯不足以清償所積欠稅捐債務甚明，揆諸上揭意
    旨，倘宣告破產，自須先支付破產財團之管理、變價及分配
    所生之費用等財團費用，將使破產財團財產更形減少，徒使
    稅捐債權減少分配，且其他債權人更無受分配的可能，而與
    破產制度之本旨不合，聲請人聲請宣告破產即無實益，應予
    駁回。
四、末按破產所謂之支付不能係指破產人欠缺清償資力，而清償
    資力係由財產、信用、勞力三者構成，雖無財產，如有良好
    之信用或勞力，仍有清償債務之可能。查聲請人為64年6月
    14 日出生，現僅三十餘歲，正值壯年，且未證明無工作能
    力，自難認聲請人無資力已達支付不能之狀態，聲請人依法
    仍不得請求法院宣告其破產。
五、綜上，本件並無宣告破產之實益，以及進行破產程序之必要
    ，聲請人之聲請為無理由，應予駁回。
六、依破產法第5條、民事訴訟法第95條、第78條，裁定如主文
    。
中    華    民    國   100    年    12    月    14    日
                  民事第四庭    法  官  鄭佾瑩
以上正本係照原本作成
如對本裁定抗告須於裁定送達後10日內向本院提出抗告狀，並繳
納抗告費新臺幣1,000元
中    華    民    國   100    年    12    月    14    日
                                書記官  李云馨